【裁判字號】    97,訴,1578
【裁判日期】    971112
【裁判案由】    考績
【裁判全文】
臺北高等行政法院裁定
                                      97年度訴字第1578號
原      告  甲○○
訴訟代理人  陳益軒  律師
被      告  國防部憲兵司令部
代  表  人  何雍堅（司令）
上列當事人間因考績事件，原告不服國防部中華民國97年4月24
日97年決字第040號訴願決定，提起行政訴訟，本院裁定如下：
    主  文
原告之訴駁回。
訴訟費用由原告負擔。
    理  由
一、按「憲法第16條規定人民有訴願及訴訟之權，人民之權利或
    法律上利益遭受損害，不得僅因身分或職業關係，即限制其
    依法律所定程序提起訴願或訴訟。因公務員身分受有行政處
    分得否提起行政爭訟，應視其處分內容而定，迭經本院解釋
    在案。軍人為廣義之公務員，與國家間具有公法上之職務關
    係，現役軍官依有關規定聲請續服現役未受允准，並核定其
    退伍，如對之有所爭執，既係影響軍人身分之存續，損及憲
    法所保障服公職之權利，自得循訴願及行政訴訟程序尋求救
    濟。」固據司法院大法官釋字第430 號解釋在案，惟何者係
    「影響軍人身分之存續，損及憲法所保障服公職之權利」，
    參照大法官釋字第187 、201 、243 、266 、298 、312 、
    323 、338 號解釋及改制前行政法院85年度判字第1036號判
    決意旨可知，須足以改變軍人身分關係，或於軍人權利有重
    大影響之處分，或基於軍人身分所產生之公法上財產上請求
    權，始得循訴願及行政訴訟程序尋求救濟；至於未改變原有
    軍人身分之記過處分、考績評定、機關內部所發之職務命令
    或所提供之福利措施，則不得提起行政爭訟( 最高行政法院
    97年度裁字第3952 號裁定意旨參照) 。
二、本件原告原係被告所屬南投憲兵隊上尉特種情報調查官，因
    91至95年度考績均評列為甲等，經被告列入該部96年少校職
    務候選，並於96年9月16日間調佔憲兵217營少校參謀主任職
    缺在案。後因被告所屬情報處保防安全組查得原告因恐嚇罪
    ，經台灣高雄地方法院95年5 月9 日95年度易字第200 號刑
    事判決判處拘役30日，並宣告緩刑在2 年確定，被告所屬憲
    兵203 指揮部乃分別以96年12月25日德誠字第0960002432號
    令核定原告95年度考績更審為乙等；97年1 月9 日憲將三人
    字第0970000109號令核定其96年度之考績為乙上。嗣被告以
    原告95年度考績經更審為乙等後，即不符少校職務候選資格
    ，乃以97年1 月3 日國憲人定字第0970000073號令註銷原告
    候選該部96年少校職務資格，並以97年1 月3 日國憲人定字
    第0970000074號令，核定原告調離現職及註銷調佔少校參謀
    主任之人事命令。原告不服，提起訴願，經訴願決定不受理
    ，而提起本件行政訴訟。請求判決撤銷訴願決定及前揭考績
    評定、註銷原告侯選少校職務資格及調佔少校參謀主任之人
    事命令。
三、經查，原告不服被告所屬憲兵203 指揮部所為前揭95年度考
    績更審為乙等及96年度考績評列乙上之核定，核屬機關內部
    之管理措施，尚非對於軍人身分、財產權或其他重大權益之
    處分；而被告因原告95年度考績更審為乙等，已不符合少校
    職務候選資格及調佔少校參謀主任職缺，乃以前開令註銷原
    告候選該部96年少校職務資格，並核定原告調離現職及註銷
    調佔少校參謀主任之人事指揮、管理決定，亦未改變原告原
    有軍人身分關係而造成對其權益之侵害，或危及基於軍人身
    分所產生之公法上財產上請求權，原告均不得提起行政訴訟
    程序解決。故揆諸前揭說明，原告提起本件行政訴訟，難謂
    為合法，自應予駁回。
四、依行政訴訟法第107 條第1 項第10款、第104 條、民事訴訟
    法第95條、第78條，裁定如主文。
中    華    民    國    97    年    11    月   12     日
                    臺北高等行政法院第二庭
                              審判長法  官  徐瑞晃
                                    法  官  陳金圍
                                    法  官  蕭惠芳
上為正本係照原本作成。
如不服本裁定，應於送達後10日內向本院提出抗告狀（須按他造
人數附繕本）。
中    華    民    國    97    年    11    月   12     日
                                    書記官   李淑貞


司法院資訊處製作；財團法人民間司法改革基金會備份。
